【裁判字號】    98,訴,3546
【裁判日期】    981029
【裁判案由】    毒品危害防制條例
【裁判全文】
臺灣板橋地方法院刑事判決              98年度訴字第3546號
公  訴  人  臺灣板橋地方法院檢察署檢察官
被      告  甲○○
                    （現於臺灣臺北監獄臺北分監執行中）
上列被告因違反毒品危害防制條例案件，由檢察官提起公訴（98
年度毒偵字第5839號），經本院合議庭裁定由受命法官獨任進行
簡式審判程序，判決如下：
    主  文
甲○○施用第一級毒品，累犯，處有期徒刑壹年貳月；又施用第
二級毒品，累犯，處有期徒刑陸月。應執行有期徒刑壹年陸月。
    事  實
一、甲○○曾因施用毒品案件，經本院依職權裁定送觀察、勒戒
    後，認無繼續施用毒品傾向，於民國（下同）87年9 月23日
    ，經本院以87年度訴字第392 號刑事判決諭知免刑，於87年
    11月2 日判決確定；又因施用毒品案件，於88年6 月25日，
    經本院以88年度毒聲字第3873號裁定送觀察、勒戒，因認有
    繼續施用毒品傾向，於88年10月22日，經本院以88年度毒聲
    字第6663號裁定送強制戒治，並於89年2 月16日，經本院以
    89年度易字第235 號刑事判決判處有期徒刑5 月，89年4 月
    11日判決確定，而甲○○經強制戒治屆滿3 月後，於89年3
    月15日，經本院以89年度毒聲字第1962號裁定停止戒治付保
    護管束，惟其於保護管束期間，又因施用毒品案件，於89年
    7 月28日，經本院以89年度毒聲字第4582號裁定撤銷停止戒
    治，令入戒治處所施以強制戒治，90年3 月3 日執行完畢出
    所，並於89年11月22日，經本院以89年度易字第2787號刑事
    判決判處有期徒刑8 月、6 月，應執行有期徒刑1 年，90年
    1 月2 日判決確定；上開罪刑接續執行，刑期起算日期為92
    年4 月9 日，指揮書原載執行完畢日期為93年8 月29日，縮
    刑期滿日期為93年8 月3 日，於93年7 月27日假釋出監，假
    釋期滿未經撤銷以已執行完畢論；又因施用毒品案件，於95
    年6 月27日，經本院以95年度訴字第423 號刑事判決判處有
    期徒刑1 年，95年9 月29日，經臺灣高等法院以95年度上訴
    字第2833號刑事判決駁回上訴，於95年12月14日，經最高法
    院以95年度台上字第6938號刑事判決駁回上訴而告確定，刑
    期起算日期為95年12月14日，指揮書執行完畢日期為96年5
    月24日。詎其猶不知悔悟，竟於98年8 月11日22時50分許為
    警查獲後採尿時回溯26小時、96小時內某時點（排除為警查
    獲至採尿間不可能施用毒品之時段），分別在不詳處所施用
    第一級毒品海洛因（以香菸沾取）、第二級毒品甲基安非他
    命（以玻璃球燒烤）各1 次。迨98年8 月11日21時50分許，
    為警在臺北縣三重市○○街207 號1 樓查獲，嗣經採集其尿
    液檢體送鑑定，結果呈甲基安非他命、嗎啡陽性反應而偵悉
    上情。
二、案經臺北縣政府警察局三重分局移送臺灣板橋地方法院檢察
    署檢察官偵查起訴。
    理  由
一、按依刑事訴訟法第284 條之1 之規定，除簡式審判程序、簡
    易程序及第376 條第1 款、第2 款所列之罪之案件外，第一
    審應行合議審判，復依同法第273 條之1 第1 項之規定，除
    被告所犯為死刑、無期徒刑、最輕本刑為三年以上有期徒刑
    之罪或高等法院管轄第一審案件者外，於第一次審判期日前
    之準備程序進行中，被告先就被訴事實為有罪之陳述時，審
    判長得告知被告簡式審判程序之旨，並聽取當事人、代理人
    、辯護人及輔佐人之意見後，裁定進行簡式審判程序。查被
    告甲○○所犯係死刑、無期徒刑、最輕本刑為三年以上有期
    徒刑以外之罪，其於準備程序中就被訴事實為有罪之陳述，
    經法官告知簡式審判程序之旨，並聽取公訴人、被告之意見
    後，業經本院合議庭依上開規定裁定由受命法官獨任進行簡
    式審判程序，合先敘明。
二、訊據被告甲○○坦承前揭犯罪事實，又被告於前開時、地經
    警查獲後採集之尿液檢體經檢驗，結果呈甲基安非他命、嗎
    啡陽性反應，此有扣押物品清單（內載甲○○之檢體編號）
    、台灣檢驗科技股份有限公司於98年8 月27日出具之濫用藥
    物檢驗報告各1 紙（見臺灣板橋地方法院檢察署98年度毒偵
    字第5839號卷第82頁、第83頁）附卷足憑。堪認被告前開施
    用第一級毒品海洛因、第二級毒品甲基安非他命之自白與事
    實相符。查被告曾因施用毒品案件，經本院依職權裁定送觀
    察、勒戒後，認無繼續施用毒品傾向，於87年9 月23日，經
    本院以87年度訴字第392 號刑事判決諭知免刑，於87年11月
    2 日判決確定；又因施用毒品案件，於88年6 月25日，經本
    院以88年度毒聲字第3873號裁定送觀察、勒戒，因認有繼續
    施用毒品傾向，於88年10月22日，經本院以88年度毒聲字第
    6663號裁定送強制戒治，並於89年2 月16日，經本院以89年
    度易字第235 號刑事判決判處有期徒刑5 月，89年4 月11日
    判決確定，而甲○○經強制戒治屆滿3 月後，於89年3 月15
    日，經本院以89年度毒聲字第1962號裁定停止戒治付保護管
    束，惟其於保護管束期間，又因施用毒品案件，於89年7 月
    28日，經本院以89年度毒聲字第4582號裁定撤銷停止戒治，
    令入戒治處所施以強制戒治，90年3 月3 日執行完畢出所，
    並於89年11月22日，經本院以89年易字第2787號刑事判決判
    處有期徒刑8 月、6 月，應執行有期徒刑1 年，90年1 月2
    日判決確定；上開罪刑接續執行，刑期起算日期為92年4 月
    9 日，指揮書原載執行完畢日期為93年8 月29日，縮刑期滿
    日期為93年8 月3 日，於93年7 月27日假釋出監，假釋期滿
    未經撤銷滿以已執行完畢論；又因施用毒品案件，於95年6
    月27日，經本院以95年度訴字第423 號刑事判決判處有期徒
    刑1 年，95年9 月29日，經臺灣高等法院以95年度上訴字第
    2833號刑事判決駁回上訴，於95年12月14日，經最高法院以
    95年度台上字第6938號刑事判決駁回上訴而告確定，刑期起
    算日期為95年12月14日，指揮書執行完畢日期為96年5 月24
    日，此有臺灣高等法院被告前案紀錄表1 份附卷足憑，而依
    92年7 月9 日新修正之毒品危害防制條例刪除二犯及三犯之
    規定，一改修法前繁雜之處遇程序，僅將施用毒品者簡化區
    分為初犯、再犯，並認施用毒品者係屬病患性犯人，以觀察
    、勒戒戒除其身癮，並以強制戒治去除其心癮。經觀察、勒
    戒或強制戒治執行完畢釋放後，若係5 年後再犯該條例第10
    條施用毒品罪者，與同條例第20條第1 項、第2 項關於「初
    犯」之處理方式相同，檢察官應先聲請法院裁定令被告入勒
    戒處所觀察、勒戒，並視有無繼續施用毒品傾向，決定應予
    釋放、為不起訴之處分，或應聲請法院裁定令入勒戒處所強
    制戒治；若係5 年內「再犯」同條例第10條施用毒品罪者，
    依同條例第23條第2 項規定，檢察官則應依法追訴。觀諸該
    條例第20條第3 項之修正理由：「觀察、勒戒或強制戒治5
    年後再犯者，顯見前所實施之觀察、勒戒或強制戒治已足以
    遮斷其施用毒品之癮，為期自新及協助其戒除毒癮，對此5
    年後再犯者，爰明定仍適用初犯之規定，先經觀察、勒戒、
    強制戒治之程序」及同條例第23條第2 項之修正理由：「為
    配合簡化施用毒品犯之刑事處遇程序，並鑑於經觀察、勒戒
    或強制戒治執行完畢釋放後5 年內再犯者，其再犯率甚高，
    原據以實施之觀察、勒戒及強制戒治既已無法收其實效，自
    應施以刑事處遇」，顯然如施用毒品者係前經觀察、勒戒或
    強制戒治等治療程序執行完畢5 年後，始再施用毒品之「初
    犯」，因前所執行之觀察、勒戒或強制戒治已足收戒除毒癮
    之效，自應重新執行觀察、勒戒或強制戒治等治療程序，並
    於治療程序執行完畢後，由檢察官為不起訴處分，毋庸對之
    追訴處罰；反之，在「再犯」之情形，因其先前所為治療程
    序顯未能收戒斷毒癮之效，且考量施用毒品者之再犯率偏高
    ，乃簡化其刑事處遇程序，而逕予追訴處罰，不再施以治療
    程序。參酌上開立法理由，修正毒品危害防制條例就施用毒
    品者，祇於「初犯」及「5 年後再犯」二種情形，有其追訴
    條件之限制，即須於初犯經觀察、勒戒或強制戒治釋放後，
    5 年內均無施用毒品之行為，始能認其前所實施之觀察、勒
    戒或強制戒治已足遮斷毒癮，而得於5 年後再犯時，再予適
    用初犯之規定，重行觀察、勒戒等程序。倘5 年內已經再犯
    ，被依法追訴處罰，縱其第三次（或第三次以上）施用毒品
    之時間在初犯釋放5 年以後，即與「5 年後再犯」之情形有
    別，且因已於「5 年內再犯」，顯見其再犯率甚高，原實施
    觀察、勒戒或強制戒治，已無法收其實效，而無5 年戒斷期
    之存在，自無再經觀察、勒戒及強制戒治之必要，應由檢察
    官逕行起訴，始符新法修正之本旨（參照最高法院95年度台
    非字第59號、第65號判決、最高法院95年度第7 次刑事庭會
    議決議、97年度第5 次刑事庭會議決議、最高法院97年度台
    上字第6462號、97年度台非字第527 號、第506 號、第484
    號、第478 號、第423 號、第405 號刑事判決），是被告前
    因施用毒品案件，於觀察、勒戒、強制戒治執行完畢釋放後
    ，於5 年內因施用毒品，嗣經觀察、勒戒、強制戒治及判決
    處刑確定業如前述，揆諸上開說明，被告本件施用毒品之行
    為，自與毒品危害防制條例第20條第3 項所規定「5 年後再
    犯」之情形不合，檢察官就之提起公訴，自屬有據。
三、從而，本案事證已臻明確，被告犯行洵堪認定，自應依法論
    科。
四、核被告甲○○所為，係犯毒品危害防制條例第10條第1 項之
    施用第一級毒品罪、毒品危害防制條例第10條第2 項之施用
    第二級毒品罪。被告施用前持有第一級毒品海洛因、第二級
    毒品甲基安非他命之低度行為各為其施用之高度行為所吸收
    而不另論罪。查被告曾因施用毒品案件，於95年6 月27日，
    經本院以95年度訴字第423 號刑事判決判處有期徒刑1 年，
    95年9 月29日，經臺灣高等法院以95年度上訴字第2833號刑
    事判決駁回上訴，於95年12月14日，經最高法院以95年度台
    上字第6938號刑事判決駁回上訴而告確定，刑期起算日期為
    95年12月14日，指揮書執行完畢日期為96年5 月24日，此有
    臺灣高等法院被告前案紀錄表1 份在卷可稽，其受徒刑之執
    行完畢後，5 年以內故意再犯有期徒刑以上本案之罪，應依
    刑法第47條第1 項之規定論以累犯，並依法加重其刑。被告
    所為上開2 罪行，犯意各別，觸犯構成要件互異之罪名，自
    應分論併罰。爰審酌被告施用毒品，足以戕害其身心，滋生
    其他犯罪，惡化治安，嚴重損及公益，且被告曾因施用毒品
    案件，業經觀察、勒戒、強制戒治及有期徒刑執行完畢，仍
    未戒斷其施用毒品之惡習，竟再為本件施用毒品犯行，顯見
    其不思悔改，惟考量施用毒品行為於本質上係屬自我戕害行
    為，反社會性之程度應屬較低及其犯罪後於本院審理中坦承
    犯行，態度尚佳等一切情狀，各量處如主文所示之刑，並定
    其應執行之刑，以資懲儆。
五、扣案之海洛因2 包（驗餘淨重共0.5408公克）、甲基安非他
    命4 包（驗餘淨重共0.8529公克），均係同時遭查獲之林志
    信所有，業據林志信於警詢中供明無訛（見臺灣板橋地方法
    院檢察署98年度毒偵字第5839號卷第24頁），是尚難認與被
    告所為之本案犯行有關，故均不於本案宣告沒收。
據上論斷，應依刑事訴訟法第273 條之1 第1 項、第299 條第1
項前段，毒品危害防制條例第10條第1 項、第2 項、第23條第2
項，刑法第11條前段、第47條第1 項、第51條第5 款，判決如主
文。
本案經檢察官黃明絹到庭執行職務。
中    華    民    國    98    年    10    月    29    日
                  刑事第八庭  法  官  陳鴻清
以上正本證明與原本無異。
如不服本判決，應於判決送達後10日內敘明上訴理由，向本院提
出上訴狀 (應附繕本) ，上訴於臺灣高等法院。其未敘述上訴理
由者，應於上訴期間屆滿後20日內向本院補提理由書「切勿逕送
上級法院」。
                              書記官  黃頌棻
中    華    民    國    98    年    10    月    29    日
附錄本案論罪科刑法條全文：
毒品危害防制條例第10條：
施用第一級毒品者，處六月以上五年以下有期徒刑。
施用第二級毒品者，處三年以下有期徒刑。


司法院資訊處製作；財團法人民間司法改革基金會備份。
